【裁判字號】    90,交上易,156
【裁判日期】    900731
【裁判案由】    過失傷害
【裁判全文】
臺灣高等法院高雄分院刑事判決                    九十年度交上易字第一五六號
    上  訴  人 臺灣高雄地方法院檢察署檢察官
    上  訴  人
    即  被  告 甲○○
右上訴人因被告過失傷害案件，不服臺灣高雄地方法院九十年度交易字第一七六號，
中華民國九十年四月六日第一審判決（起訴案號：臺灣高雄地方法院檢察署八十九年
度偵字第二三二四八號）提起上訴，本院判決如左：
    主  文
原判決撤銷。
甲○○因過失傷害人，處有期徒刑貳月，如易科罰金，以佰元折算壹日。
    事  實
一、甲○○考領有小客車駕駛執照，於民國八十九年六月二十五日十二時三十分許，
    駕駛車牌號碼Ｅ四─五七五五號自用小客車，沿高雄市○○區○○街由東往西方
    向行駛，行經該路與文康路無號誌、無劃分快慢車道、無路面邊線之交岔口欲穿
    越時，應注意汽車行駛時，駕駛人應按遵行方向行駛，不可駛入來車道；且依當
    時天候晴、日間光線良好、路面柏油乾燥、無缺陷、無障礙物、視距良好，又無
    不能注意之情形，乃竟疏於注意駛入來車道未按遵行方向行駛，適有乙○○駕駛
    人騎乘車牌號碼ＹＶＥ─八三○號機車，沿文康路由南向北方向直行正欲通過上
    開交岔路口，因甲○○穿越該岔路口未依遵行方向侵入來車道前行，乙○○對此
    突然出現小客車反應不及，乙○○之機車車頭因而與撞及甲○○之自用小客車左
    後門部位，致乙○○當場人車倒地，受有牙齒挫傷、左上側門牙破裂、下唇撕裂
    傷及上顎正中門牙牙根斷裂等傷害。甲○○於肇事後犯行未被發覺前，主動向前
    往處理之員警坦承肇事並接受裁判。
二、案經被害人乙○○訴請臺灣高雄地方法院檢察署檢察官偵查起訴。
    理  由
一、訊據被告甲○○對於右揭時、地發生車禍，致被害人乙○○受傷之事實固供承不
    諱，雖矢口否認有何過失，辯稱：伊在該交岔路口有遵行行車方向，係行駛在自
    己車道上，是被害人車速太快來撞伊車左側後車門肇事，而肇事後，伊因怕妨礙
    交通，所以將車子向左移動，警方到場所繪現場圖是伊車子移動後所繪，伊行車
    穿越路口係遵道行駛，未侵入來車道云云。惟查：
（一）右揭車禍經過，業據被害人乙○○於偵查、原審及本院中審理時指訴綦詳，復
      有道路交通事故調查報告表、現場圖、談話記錄等附卷可資佐證。而被害人因
      本件車禍致牙齒挫傷、左上側門牙破裂、下唇撕裂傷及上顎正中門牙牙根斷裂
      等傷害，亦有高雄榮民總醫院八十九年十月十三日診斷證明書一紙在卷可證。
（二）證人即高雄市政府警察局交通大隊楠梓分隊警員陳文發於本院中結證稱，我接
      獲報案通知後與同事趕到達現場，當時已有管區警員及被告在場，我到現場有
      問被告現場是否移動，被告說沒有，當時機車倒在文康路中心點南方文康路上
      ，小客車是停在重上街該路口南方，頭東尾西，肇事現場圖是我另一位同事根
      據現場情形所繪等語；另證人即高雄市警察局左營分局博愛派出所警員柯志鵬
      於本院中結證稱：我是接獲報案先到現場處理，我看到機車倒地及被告小客車
      停放位置，就如後來交通隊所繪的現場圖一樣，當時小客車停放位置是停在重
      上街來車道上，我負責現場秩序維護，在交通隊警員到場前肇事車輛均無移動
      ，交通隊人員到場後即由他們負責丈量繪圖等語；另被告所舉證人即在現場附
      近經營檳榔攤之陳信璋於本院中證稱，車禍發生以後，機車倒地沒有移動，但
      小客車有無再移動我沒注意，小客車所停位置，與警製現場圖所繪小客車位置
      差不多等語，足認本件車禍發生後，告訴人機車及被告小客車並未移動，警製
      車禍肇事現場圖是交通警察根據被告與告訴人肇事後機車倒地及小客車位置所
      繪甚明，被告辯稱，車禍發生以後，其小客車有再移動云云，自非可採。
（三）參諸警製道路交通事故調查報告表中之現場圖所示：肇事後吳車停於交岔路口
      之重上街東向車道與文康路南向車道行車交會處，頭西偏北、尾東偏南，距重
      上街分向限制線延伸線右前輪二點○公尺，右後輪二點五公尺，右後車角距文
      康路分向限制線延伸線二點○公尺；范車倒於吳車後方五點三公尺處之北向快
      車道，頭南尾北，距北向快慢車道分隔線延伸線前輪○點六公尺，後輪○點七
      公尺，碎片散落於其右側北向快車道。依兩車之關係位置型態，及雙方行進方
      向、路線、路況與車損等相關跡證綜合研判，堪認本件車禍係被告駕駛之自用
      小客車沿重上街由東向西穿越本岔路口時，未依遵行方向行駛貿然在來車道前
      行所致。而本件車禍發生時，被害人所騎乘之機車係直行行駛於遵行方向車道
      ，倘被告依規定按遵行方向行駛，本件車禍當不致發生，被告所辯被害人車速
      太快來撞伊車云云，難謂有理，自不足採。
（四）按汽車駕駛人應按遵行方向行駛及不得未依規定駛入來車道，道路交通管理處
      罰條例第四十五條第一、三款定有明文。被告於右揭時地駕車本應注意上開規
      定，且依當時情形，又無不能注意之情形，竟疏未注意未按遵行方向行駛而貿
      然駛入來車道，致違規肇致車禍，使被害人因之受傷，其有過失，已甚明顯：
      雖被告辯稱被害人超速云云並無實據。又本件經先後送請高雄市政府建設局車
      輛行車事故鑑定委員會鑑定、高雄市車輛行車事故覆議鑑定委員會覆議之結果
      ，均認：「甲○○駕車未依遵行方向行駛，為肇事原因，而范車按遵行方向南
      向北行駛，如非吳車未依遵行方向行駛不當，則本案不至於發生，范車並無肇
      事原因」，此有高雄市政府建設局車輛行車事故鑑定委員會八十九年八月三十
      一日八九高市車鑑字第五八四九號函暨所附鑑定意見書、高雄市車輛行車事故
      覆議鑑定委員會八十九年十一月七日八九高市覆字第三一一號函在卷足憑。又
      被害人既因本件車禍而受傷，與被告之過失駕駛行為間自具有相當因果關係。
      本件罪證明確，被告辯解不足採信，其過失傷害之犯行堪以認定。至公訴人認
      被告另有未注意車前狀況隨時採取必要之安全措施，亦為被告肇事原因一節，
      然查本件被告所駕駛小客車係沿重上街由東向西前行，穿越本件肇事岔路口，
      而告訴人所騎機車係由文康街由南往北前行，準備穿越路口，被告小客車違規
      行駛來車道穿越路口時其車左後側車門遭告訴人騎機車撞及，已如前述，顯見
      告訴人騎機車，並非在被告前方，被告自無未注意車前狀況情形可言，是被告
      並無違反未注意車前狀況此部份注意義務，附此說明。
二、核被告所為，係犯刑法第二百八十四條第一項前段之過失傷害罪。被告於肇事後
    偵查機關未發覺前，主動報警並向警方坦承肇事乙節，此不僅經雙方所是認，亦
    有卷附交通事故甲○○、乙○○之談話記錄表附於偵查卷可考，被告係對於未經
    發覺之犯罪自首而接受裁判，縱否認其有過失，然刑事訴訟採職權主義，吾人不
    能期待被告自承罪行，故縱否認有過失，仍不能動搖其自首效力（最高法院七十
    年度台上字第六八一九號判決參照），故依刑法第六十二條前段規定減輕其刑。
三、原審予以被告論罪科刑，固非無見，惟查本件係因被告駕車行駛來車道未依遵行
    方向行駛，為車禍肇事原因，被告並無未注意車前狀況情事，已如前述，原判決
    認定被告駕車亦有未注意車前狀況之疏忽，容有未合。被告上訴意旨，否認犯罪
    ，檢察官循告訴人請求上訴意旨認原判決量刑過輕，指摘原判決不當，雖均無理
    由，但原判決既有上開可議，自應由本院將原判決撤銷改判。審酌被告係一時疏
    忽而肇事，於肇事後自首報案，並聯絡救護車速將受傷告訴人送醫，本件肇事責
    任在被告，造成告訴人受傷所受痛苦，事後迄未與被害人達成民事和解，被害人
    之傷情尚非嚴重巨大無法彌補等一切情狀，爰量處有期徒刑二月，並諭知易科罰
    金之折算標準。被告行為後，刑法第四十一條易科罰金之條件放寬，依刑法第二
    條第一項前段規定，自應適用新修正第四十一條第一項諭知易科罰金之折算標準
    。
據上論結，應依刑事訴訟法第三百六十九條第一項前段、第三百六十四條、第二百九
十九條第一項前段，刑法第二百八十四條第一項前段、第六十二條前段、第四十一條
第一項、第二條第一項前段，罰金罰鍰提高標準條例第一條前段、第二條。
本案經檢察官董明正到庭執行職務。
中    華    民    國      九十      年       七       月  三十一  日
                              臺灣高等法院高雄分院刑事第八庭
                                  審判長法官  郭雅美
                                        法官  張盛喜
                                        法官  莊飛宗
右正本證明與原本無異。
不得上訴。
                                      書記官  張明賢
中    華    民    國      九十      年       八       月    二    日
附錄：本判決論罪科刑法條全文
刑法第二百八十四條第一項：
因過失傷害人者，處六月以下有期徒刑，拘役或五百元以下罰金。致重傷者，
處一年以下有期徒刑，拘役或五百元以下罰金。
                                                               Ｊ


司法院資訊處製作；財團法人民間司法改革基金會備份。
